臺灣高等法院刑事判決　　　　　　　　　　　　　九十三年度上訴字第一○四九號
　　上　訴　人
　　即　被　告　甲○○
右上訴人因違反懲治走私條例案件，不服臺灣臺北地方法院九十二年度訴字第一九九
八號，中華民國九十三年三月十五日第一審判決（起訴案號：臺灣臺北地方法院檢察
署九十二年度偵字第一四一○五號），提起上訴，本院判決如左：
    主    文
上訴駁回。
    事    實
一、甲○○前於民國八十四年間因賭博案件，經原法院於八十四年二月二十八日以八
    十四年度易字第九一二號判處有期徒刑六月，罰金銀元一萬元確定，於八十四年
    四月二十日易科及繳清罰金執行完畢（尚不構成累犯）。詎仍不知悔改，明知大
    陸香菇一次私運總額由海關照緝獲時之完稅價格計算，超過新台幣（下同）十萬
    元或重量超過一千公斤，即屬管制物品。於九十一年十一月間，在香港得知大陸
    地區成年男子「徐瑞」有走私大陸香菇管道，因覬覦走私利潤頗豐，竟萌生貪念
    ，與「徐瑞」共同基於私運管物品進口之犯意聯絡，由甲○○偽以欲自香港地區
    進口皮鞋為幌，向不知情之黃錫元借用奇穴實業有限公司（下稱奇穴公司）名義
    ，並委託代辦報關業務不知情之冠榮國際運通有限公司（下稱冠榮公司）方武傑
    於九十二年一月二日向財政部高雄關稅局申報自香港進口七十三箱皮鞋（主提單
    號碼：０４３─00000000、分提單號碼：ＨＦ─２０５２６及轉運准單
    號碼：ＢＦ／ＣＬ／９２／３０９／２４５１９號），將「徐瑞」夾藏在貨櫃內
    總重合計二千一百十公斤之大陸香菇（ＭＵＳＨＲＯＯＭ）及非管制進口之數位
    攝影機等物，從大陸地區輾轉經由不知情之港龍航空公司ＫＡ─四三四班機，一
    次私運來台。嗣於九十二年一月二日夜間十一時四十分許，運抵高雄小港機場擬
    轉運台北機場之際，因財政部高雄關稅局稽查組察覺利用空運進口廉價皮鞋，不
    合常理，開箱檢驗，當場發現貨櫃內夾藏經公告管制進口之大陸乾香菇（ＭＵＳ
    ＨＲＯＯＭ）六十七箱，總重合計二千一百十公斤，完稅價格四十七萬四千零十
    二元，當場查扣，並由財政部高雄關稅局依海關緝私條例第三十一條之一規定，
    於九十二年三月二十四日為沒入處分（高雄關稅局九十二年第00000000
    號處分書）。
二、案經法務部調查局台北市調查處報請臺灣臺北地方法院檢察署檢察官偵查起訴。
    理    由
一、右揭事實，業據被告甲○○於本院審理中坦承不諱，核與其於原審供述：「（問
    ：是否確有走私大陸香菇之行為？）查獲的香菇確實是我走私進口的。‧‧‧（
    問：何時決定走私香菇？）九十二年元月農曆過年，想賺一筆酬勞，我是聽從香
    港的建議走私香菇利潤比衣服、鞋子高，所以才決定要走私香菇，我是與香港地
    區的大陸人徐瑞（約三十多歲成年男子）接洽，我在九十一年十一月時開始與他
    接洽的。‧‧‧（問：走私兩千多公斤香菇支付價金多少？）當時一公斤的利潤
    是二百元，我和徐瑞約定若成功後，利潤由二人平分，後來因為香菇被查獲，所
    以連本金都沒有付。」情節相符（見原法院九十三年三月一日審判筆錄第二、六
    、七頁），並與證人方武傑、黃國田、王泰隆於偵查中證述情節相合（偵卷二○
    、六六、六七、二○七頁）且有大提單（港龍航空ＤＲＡＧＯＮＡ０４３─00
    000000）、小提單（ＨＦ─２０５２６）、進口報單（ＣＬ／９２／５６
    ６／００００３）、轉運准單（ＢＦ／ＣＬ／９２／３０９／２４５１９）、切
    結書等件可稽（見偵查卷第十一至十四、十六、三六頁）。扣案自大陸地區私運
    來台之大陸香菇總重合計二千一百十公斤，完稅價格四十七萬四千零十二元，有
    偵查卷附高雄關稅局扣押貨物運輸工具收據及搜索筆錄及高雄關稅局九十二年第
    00000000號處分書可稽（見偵查卷第三七、三八頁），足認被告與大陸
    地區成年男子「徐瑞」共同一次私運進口之大陸香菇完稅價格顯逾十萬元，且重
    量超過一千公斤，依行政院（九○）台財字第○六六五八九號公告修正「管制物
    品項目及其數額」丙項第五款，屬於管制進口物品甚明。被告與大陸地區成年男
    子徐瑞共同自大陸地區私運管制進口之大陸香菇，逾行政院公告數額，灼然甚明
    。本件事證明確，被告犯行堪以認定，應予依法論科。
二、核被告上開自大陸地區私運大陸香菇進入臺灣地區，逾公告數額之所為，依懲治
    走私條例第十二條規定，以私運物品進口論。應論以同條例第二條第一項之私運
    管制物品進口逾公告數額罪。被告與大陸地區成年男子「徐瑞」間，對於上開私
    運進口犯行，有犯意聯絡及行為分擔，皆為共同正犯。公訴人漏未論以共同正犯
    ，稍有未洽。被告利用不知情之方武傑及港龍航空公司私運管制物品來台，為間
    接正犯。
三、原審以被告罪證明確，而論以「共同私運管制物品進口，逾公告數額」罪，並審
    酌被告前因賭博案件，經原法院以八十四年度易字第九一二號判處有期徒刑六月
    及罰金銀元一萬元確定，於八十四年四月二十日易科及繳清罰金執行完畢，有本
    院被告全國前案紀錄表在卷可參，足認素行非佳，犯後不知深自反省，為掩飾上
    開共同走私犯行，明知「徐瑞」交付之提單及說明書內容不實（詳見後述），竟
    向財政部高雄關稅局持以行使，至法院審理時見其罪證明確，無可狡賴，始坦承
    全部犯行，雖即時自白，然難認犯後態度良好，及其走私大陸香菇之動機、目的
    、手段及香菇數量等一切情狀，量處有期徒刑陸月，以示懲儆。復以上開扣案之
    大陸香菇，業經財政部高雄關稅局依海關緝私條例第三十一條之一規定，於九十
    二年三月二十四日以九十二年第00000000號處分書為沒入處分，依司法
    院院字第二八三二號解釋意旨及最高法院八十六年度台上字第五六五○號、八十
    八年度台上字第三○一七號裁判要旨，爰不更為沒收之諭知，經核其認事用法及
    量刑，均無不合。被告上訴論旨，空言請求減輕其刑，核無理由，應予駁回。
四、本院查：被告於上開犯行曝光後，明知大陸地區成年男子「徐瑞」以傳真方式交
    付之長榮航空公司ＡＩＲ　ＷＡＹＢＩＬＬ（６９５─１９８４２）、新崴航運
    （香港）有限公司ＡＩＲ　ＷＡＹＢＩＬＬ（６８０８５１）（見偵查卷第一九
    二、一九三、一九四頁）及中國國際航空ＡＩＲ　ＷＡＹＢＩＬＬ（00000
    00000、0000000000）（見偵查卷第八九、九十頁）等文件，內
    容不實（應係變造或偽造），為掩飾上開私運大陸香菇進口逾公告數額之事實，
    另行起意，利用不知情之方武傑持以向財政部高雄關稅局行使，此經被告於原法
    院審理中供承：「‧‧‧方武傑等人所稱香港地區傳真的資料是我交給報關行的
    ，資料是香港地區的人，於我被查獲走私犯行後，交給海關人員，或許可以規避
    。我將香港地區傳真的資料交給高雄關稅局的海關人員，方武傑等人均不知情」
    、「（問：何時知道香菇被查獲？）隔天發現貨沒有轉運到時就知道了，所以拜
    託報關行依實際進口的貨品報關，我通知徐瑞，他跟我說很倒楣，以前都沒有失
    敗過。那些解釋信及提單等香港地區來的資料都是徐瑞傳真給我的。」等語在卷
    （見原法院九十三年三月一日審判筆錄第三、七頁），且有長榮航空公司ＡＩＲ
    　ＷＡＹＢＩＬＬ（６９５─１９８４２）、新崴航運（香港）有限公司ＡＩＲ
    　ＷＡＹＢＩＬＬ（６８０８５１）（見偵查卷第一九二、一九三、一九四頁）
    及中國國際航空ＡＩＲ　ＷＡＹＢＩＬＬ（0000000000、00000
    00000）（見偵查卷第八九、九十頁）等文件可佐。被告此部分行為，另涉
    有偽造文書罪嫌，惟係另行起意，與本案無裁判上一罪關係，非起訴效力所及，
    宜由檢察官另為其他妥適之處理，附此敘明。
據上論斷，應依刑事訴訟法第三百六十八條，判決如主文。
本案經檢察官張秋雲到庭執行職務。
中    華    民    國    九十三    年       五       月     十    三     日
                            臺灣高等法院刑事第四庭
                                審判長法  官  蔡  永  昌
                                      法  官  蔡  國  在
                                      法  官  李  英  豪
右正本證明與原本無異
如不服本判決應於收受送達後十日內向本院提出上訴書狀，未附理由時應於提起上訴
後十日內向本院補具上訴理由書狀（均應按他造人數提出繕本）。
                                      書記官  鄭  信  昱
中    華    民    國    九十三    年       五       月     十    四     日
附錄本案論罪科刑法條全文：
懲治走私條例第十二條
自大陸地區私運物品進入臺灣地區，或自臺灣地區私運物品前往大陸地區者，以私運
物品進口、出口論，適用本條例規定處斷。
懲治走私條例第二條第一項
私運管制物品進口、出口逾公告數額者，處七年以下有期徒刑，得併科新臺幣三百萬
元以下罰金。
以犯前項之罪為常業者，處三年以上十年以下有期徒刑，得併科新臺幣五百萬元以下
罰金。
第一項之未遂犯罰之。
第一項所稱管制物品及其數額，由行政院公告之。
